臺灣高等法院民事裁定
110年度抗更一字第29號
抗  告  人  黃沛呈  

相  對  人  鄞義賓  
            鄞芳惠  

            鄞麷樺（即鄞芳麗）



上列當事人間聲請支付命令聲明異議事件，抗告人對於中華民國
109年12月30日臺灣士林地方法院95年度促字第3945號所為裁定
提起抗告，本院前次裁定後，經最高法院第一次廢棄發回，本院
裁定如下： 
    主  文
原裁定主文第一項關於「原支付命令原本及正本之記載，應更正
為如附表更正後記載欄所示」部分廢棄。
上開廢棄部分，聲請人於原審之聲請駁回。
抗告及發回前再抗告訴訟費用均由相對人連帶負擔。
    理  由
一、按法院核發支付命令後，3個月內不能送達於債務人者，其
    命令失其效力；民事訴訟法第515條第1項定有明文。次按裁
    判有誤寫、誤算或其他類此之顯然錯誤者，法院得以裁定更
    正之，民事訴訟法第232條第1項、第239條定有明文。又所
    謂顯然錯誤者，乃指裁定中所表示者與法院本來之意思顯然
    不符者而言。支付命令之核發，並不經言詞辯論，原則上亦
    不訊問債務人，債務人對於債權人請求內容未必詳悉，僅以
    支付命令記載內容，作為決定是否聲明異議之依據。故支付
    命令之更正，自應以支付命令之記載，一望即知與法院本來
    之意思顯然不符者，始得為之（最高法院106年度台抗字第1
　　95號民事裁定意旨同此見解）。
二、本件相對人聲請意旨略以：原法院於民國（下同）95年4月2
    4日核發之95年度促字第3945號支付命令（下稱系爭支付命
    令）內容漏未記載「於繼承被繼承人鄞成業之遺產範圍內」
    等文句，請求更正為「債務人應於繼承被繼承人鄞成業之遺
    產範圍內向債權人連帶清償新台幣450萬元，及自83年2月28
    日起至清償日止，按每壹佰元日壹角計算之遲延利息計算之
    利息，並連帶賠償督促程序費用新台幣壹仟元，否則應於本
    命令送達後20日不變期間內，向本院提出異議。」等語，經
    原審於109年12月30日裁定予更正。
三、本件抗告意旨略以：抗告人於支付命令聲請狀請求之標的及
    數量已載明「請求命債務人等（含相對人在內）連帶償還借
    款新台幣肆佰伍拾萬元並自民國八十三年二月二十八日起至
    清償日止，按每壹佰元日息壹角計算之遲延利息。」，系爭
    支付命令內容並無顯然錯誤，且相對人倘得享有限定繼承之
    利益，自得就繼承所得之遺產為限，負連帶責任，不因系爭
    支付命令有無記載「於繼承被繼承人鄞成業遺產範圍内」而
    受影響，故無更正之必要。原裁定未予究明，率然為更正之
    裁定，實屬違誤，爰依法提起本件抗告，請求廢除原裁定等
    語。
四、經查：
　㈠系爭支付命令係於95年4月24日核發，原法院依抗告人於95年
    4月24日所陳報相對人鄞義賓之地址「臺北市○○路0段000號1
    4樓之1」送達後，於95年6月19日通知抗告人，無法於3個月
    內合法送達於相對人鄞義賓，已失其效力等情，有民事陳報
    狀、95年6月19日士院鎮非士95年度促字第3945號通知在卷
    可稽〔見臺灣士林地方法院95年度促字第3945號卷（下稱系
    爭支付命令卷）第35頁、第67頁），揆諸前揭規定，系爭支
    付命令既已失其效力，對相對人鄞義賓即不生任何拘束力，
    相對人鄞義賓自無聲請裁定更正之必要可言，其聲請於法不
    合。
　㈡本件抗告人於支付命令聲請狀之「請求之原因及事實」內，
　　就相對人鄞芳惠、鄞麷樺部分固記載相對人為鄞成業之限定
    繼承人，惟其於「請求之標的及數量」，仍載明「請求命債
    務人等（含相對人在內）連帶償還借款新台幣肆佰伍拾萬元
    並自民國八十三年二月二十八日起至清償日止，按每壹佰元
    日息壹角計算之遲延利息。」（見系爭支付命令卷第5頁）
　　。則原法院依抗告人之前揭請求，核發內容記載「債務人應
    向債權人連帶清償新台幣肆佰伍拾萬元，及自民國八十三年
    二月二十八日起至清償日止，按每壹佰元日息壹角計算之遲
    延利息，並連帶賠償督促程序費用新台幣壹仟元，否則應於
    本命令送達後二十日不變期間內，向本院提出異議。」之系
    爭支付命令（見系爭支付命令卷第28頁），並無所表示者與
    法院本來之意思顯然不符之情形。揆諸前開規定及說明，相
    對人鄞芳惠、鄞麷樺以系爭支付命令內容漏未記載「於繼承
    被繼承人鄞成業之遺產範圍內」等文句為由，請求原法院裁
    定更正系爭支付命令，於法不合，不應准許。
　㈢從而，原法院裁定系爭支付命令原本及正本之記載，應更正
    為如附表更正後記載欄所示，即有未洽。抗告人主張原裁定
　　主文第1項更正系爭支付命令部分為不當，聲明廢棄，為有
    理由，爰由本院將原裁定此部分廢棄，裁定如主文第2項所
    示。
五、綜上所述，本件抗告為有理由，爰裁定如主文。　　
中　　華　　民　　國　　110 　年　　7 　　月　　12　　日
                  民事第十庭    
                        審判長法  官   黃嘉烈
                              法  官   張文毓
                              法  官   高明德
附表：
編號 原支付命令欄位 原支付命令記載 漏未記載部分 更正後記載 1 原支付命令第一點 一、債務人應向債權人連帶清償新台幣450萬元，及自民國83年2月28日起至清償日止，按每100元日息1角計算之遲延利息，並連帶賠償督促程序費用新台幣1,000元，否則應於本命令送達後20日不變期間內，向本院提出異議。 「於繼承被繼承人鄞成業遺產範圍內」 一、債務人應於繼承被繼承人鄞成業遺產範圍內向債權人連帶清償新台幣450萬元，及自民國83年2月28日起至清償日止，按每100元日息1角計算之遲延利息，並連帶賠償督促程序費用新台幣1,000元，否則應於本命令送達後20日不變期間內，向本院提出異議。 
正本係照原本作成。
本裁定除以適用法規顯有錯誤為理由外，不得再抗告。如提起再
抗告，應於收受送達後10日內委任律師為代理人向本院提出再抗
告狀。
中　　華　　民　　國　　110 　年　　7 　　月　　13　　日

                              書記官   郭彥琪